臺灣新北地方法院刑事判決
111年度審易字第248號
公  訴  人  臺灣新北地方檢察署檢察官
被      告  黃永龍




上列被告因詐欺案件，經檢察官提起公訴（110年度偵字第22723
、32856號），被告於本院準備程序中就被訴事實為有罪之陳述
，經本院合議庭裁定由受命法官獨任進行簡式審判程序，判決如
下：
    主  文
黃永龍犯詐欺取財罪，處拘役貳拾日，如易科罰金，以新臺幣壹
仟元折算壹日。又犯詐欺取財罪，處拘役拾日，如易科罰金，以
新臺幣壹仟元折算壹日。應執行拘役貳拾伍日，如易科罰金，以
新臺幣壹仟元折算壹日。
    事  實
一、黃永龍明知其無為他人實際斡旋租屋之真意，竟分別為下列
    行為:
  ㈠意圖為自己不法之所有，基於詐欺取財之犯意，於民國109年
    12月27日某時，向劉承睿佯稱可為其斡旋承租新北市○○區○○
    ○路000號1樓房屋事宜云云，致劉承睿陷於錯誤，而於109年
    12月28日12時20分許，在新北市○○區○○○路000號1樓，交付
    新臺幣（下同）2萬元之租屋斡旋金予黃永龍。嗣劉承睿因
    黃永龍遲未完成租屋，亦不退還前開斡旋金，始知受騙而報
    警處理。
　㈡意圖為自己不法之所有，基於詐欺取財之犯意，於110年5月3
    日某時，在新北市○○區○○街000○0號1樓，向黃元致佯稱可為
    其斡旋承租新北市○○區○○街000○0號1樓房屋事宜云云，致黃
    元致陷於錯誤，而於上開時、地交付5千元之租屋斡旋金予
    黃永龍。嗣黃元致因黃永龍未完成租屋，亦不退還前開斡旋
    金，始知受騙而報警處理。　　　
二、案經劉承睿、黃元致訴由新北市政府警察局三重分局報告臺
    灣新北地方檢察署檢察官偵查起訴。
    理  由
壹、程序方面：
    本件被告黃永龍所犯係死刑、無期徒刑、最輕本刑為3年以
    上有期徒刑以外之罪，其於準備程序中就被訴事實為有罪之
    陳述，經法官告知簡式審判程序之旨，並聽取公訴人及被告
    之意見後，依刑事訴訟法第273條之1第1項規定，由本院合
    議庭裁定由受命法官獨任進行簡式審判程序，且依刑事訴訟
    法第273條之2及第159條第2項規定，不適用傳聞法則有關限
    制證據能力之相關規定，合先敘明。
貳、實體方面：
一、上揭犯罪事實，業據被告黃永龍於本院準備程序及審理時均
    坦承不諱，核與證人即告訴人劉承睿、黃元致於警詢時及偵
    查中之證述相符，並有告訴人劉承睿提供之收據1紙、告訴
    人劉承睿與被告間之通訊軟體LINE對話截圖照片共31張（見
    110年度偵字第22723號偵查卷第17至33頁）、告訴人黃元致
    與被告間之通訊軟體對話截圖照片4張、簡訊截圖1張、告訴
    人黃元致提供之收據1紙在卷可稽（見110年度偵字第32856
    號偵查卷第21、23頁），足認被告之自白與事實相符，洵堪
    採為認定事實之依據。又就犯罪事實一㈠部分，告訴人劉承
    睿交付斡旋金予被告之日期應係109年12月28日，此有收據1
    紙附卷可佐（見110年度偵字第22723號偵查卷第17頁），並
    據告訴人劉承睿指述明確，起訴書誤載為109年12月27日13
    時10分許，應予更正如上。本案事證明確，被告犯行，均堪
    認定，應依法論科。
二、論罪科刑：
  ㈠核被告就犯罪事實一㈠、㈡所為，均係犯刑法第339條第1項之
    詐欺取財罪（共2罪）。
  ㈡被告所犯上開2個詐欺取財罪間，犯意各別，行為互殊，應予
    分論併罰。
  ㈢爰審酌被告正值壯年，不思循正當途徑賺取所需，竟為僥倖
    得財，利用其為房屋仲介之身分，以上開詐術對告訴人劉承
    睿、黃元致分別施詐得款2萬元、5千元，所為殊非可取，惟
    念其犯後終能坦承犯行，且於本院審理時與告訴人劉承睿、
    黃元致成立調解，並分別賠償2萬元、5千元完畢而取得告訴
    人劉承睿、黃元致之諒解，此有本院調解筆錄1份在卷可參
    ，犯後態度尚可，並兼衡其素行、犯罪之動機、目的、手段
    、各次詐得財物之數額，及其自陳高職畢業之智識程度、目
    前從事仲介工作、須扶養父母之生活狀況等一切情狀，分別
    量處如主文所示之刑，並均諭知如易科罰金之折算標準，及
    定其應執行之刑暨諭知如易科罰金之折算標準，以資懲儆。
三、沒收：
  ㈠按犯罪所得，屬於犯罪行為人者，沒收之；宣告前二條之沒
    收或追徵，有過苛之虞、欠缺刑法上之重要性、犯罪所得價
    值低微，或為維持受宣告人生活條件之必要者，得不宣告或
    酌減之，刑法第38條之1第1項、第38條之2第2項分別定有明
    文。
  ㈡經查，被告就犯罪事實一㈠詐得之2萬元、就犯罪事實一㈡詐得
    之5千元，均屬犯罪所得，且未經扣案，然被告於本院審理
    中已與告訴人劉承睿、黃元致成立調解，並分別賠償告訴人
    劉承睿2萬元及告訴人黃元致5千元完畢，此有本院調解筆錄
    1份在卷可稽，是被告既已賠償，應已達到沒收制度剝奪被
    告犯罪所得之立法目的，如另沒收被告上揭犯罪所得，將使
    被告承受過度之不利益，顯屬過苛，爰依刑法第38條之2第2
    項之規定均不予宣告沒收或追徵。
據上論斷，應依刑事訴訟法第273條之1第1項、第299條第1項前
段，刑法第339條第1項、第41條第1項前段、第51條第6款，刑法
施行法第1條之1第1項，判決如主文。
本案經檢察官許宏緯提起公訴，經檢察官張啓聰到庭執行職務。
中　　華　　民　　國　　111 　年　　3 　　月　　30　　日
                  刑事第二十五庭  法  官      曾淑娟
上列正本證明與原本無異。
如不服本判決，應於判決送達後20日內敘明上訴理由，向本院提
出上訴狀 (應附繕本) ，上訴於臺灣高等法院。其未敘述上訴理
由者，應於上訴期間屆滿後20日內向本院補提理由書「切勿逕送
上級法院」。
                                 書記官　     張佑慈
中　　華　　民　　國　　111 　年　　3 　　月　　31　　日
附錄本案論罪科刑法條全文：
中華民國刑法第339條
意圖為自己或第三人不法之所有，以詐術使人將本人或第三人之
物交付者，處5年以下有期徒刑、拘役或科或併科50萬元以下罰
金。
以前項方法得財產上不法之利益或使第三人得之者，亦同。
前二項之未遂犯罰之。